臺灣基隆地方法院民事判決
110年度基簡字第142號
原      告  何俊傑  


被      告  嚴慈恩  

上列當事人間請求損害賠償刑事附帶民事訴訟事件，經本院刑事
庭109年度交附民字第162號裁定移送前來，本院於民國110年4月
8日言詞辯論終結，判決如下：
   主      文
被告應給付原告新臺幣貳拾柒萬壹仟壹佰參拾貳元及自民國一百
零九年十一月二十四日起至清償日止，按週年利率百分之五計算
之利息。
原告其餘之訴駁回。
訴訟費用由被告負擔百分之十六，餘由原告負擔。
本判決原告勝訴部分得假執行；但被告如以新臺幣貳拾柒萬壹仟
壹佰參拾貳元為原告預供擔保，免為假執行。
    事實及理由
一、按訴狀送達後，原告不得將原訴變更或追加，但請求之基礎
    事實同一，及擴張、減縮應受判決事項之聲明者，不在此限
    ，民事訴訟法第255條第1項第2款、第3款分別定有明文。查
    原告起訴時請求被告給付新臺幣（下同）1,675,817元，及
    自刑事附帶民事訴訟起訴狀繕本送達翌日起至清償日止，按
    週年利率5%計算之利息，於民國110年2月26日以書狀變更聲
    明如後，核係擴張應受判決事項之聲明，依上開規定，應予
    准許。另按交通肇事事故之車輛毀損、財物損失，係過失毀
    損所致，而過失毀損他人之物非屬刑法所處罰之犯罪，故車
    牌號碼000-0000號普通重型機車（下稱系爭機車）所受之損
    害，非屬本院刑事庭109年度交易字第114號刑事判決認定被
    告犯罪事實而可得附帶民事訴訟之範圍，惟原告已經繳納第
    一審裁判費1,000元，應認其就擴張應受判決事項聲明及系
    爭機車之求償起訴合法要件業經補正而合法繫屬於民事庭，
    本院應併予審理。
二、原告起訴主張：被告於民國108年10月18日上午9時30分許，
    駕駛車牌號碼000-0000號自用小客車（下稱系爭汽車），於
    基隆市信義區孝東路與深溪路口，欲迴轉往深澳坑路時，疏
    未注意暫停查看有無往來車輛即貿然向左迴轉，正好原告騎
    乘系爭機車行駛在同向左後方欲左轉，一時閃避不及，發生
    碰撞，原告因此受有左手左側遠端橈骨骨折、右膝、右足擦
    傷等傷害（下稱系爭傷害）。又原告於事故發生後在行政院
    衛生署基隆醫院（下稱基隆醫院）檢查時，因個人體質因素
    ，無法立即發現左膝亦有瘀青受傷情形，之後因左膝持續腫
    脹及疼痛，遂於109年6、7月間至長庚醫療財團法人基隆長
    庚紀念醫院（下稱基隆長庚醫院）看診，並拍攝Ｘ光片檢查
    ，經基隆長庚醫院醫師告知左膝骨有骨裂之舊傷、膝蓋骨與
    脛骨錯位現象，之後因左膝感染性骨髓炎等症狀（下稱左膝
    傷害）住院治療，與本件事故有因果關係，造成原告至今無
    法行走亦無法工作，為此依侵權行為之法律關係，請求被告
    賠償原告所受下列損害：㈠醫療費用71,937元（基隆醫院59,
    637元、基隆長庚醫院12,300元）。㈡護具、器材費用209,38
    0元。㈢住院期間看護費用86,400元。㈣無法工作之損失350,0
    00元。㈤系爭機車維修費用16,300元。㈥就醫交通費用12,800
    元。㈦精神損害賠償936,000元等語。並聲明：被告應給付原
    告1,682,817元，及自刑事附帶民事訴訟起訴狀繕本送達翌
    日起至清償日止，按週年利率5%計算之利息。
三、被告抗辯略以：原告因本件事故所受之系爭傷害應不致於無
    法行走，至於左膝傷害係於事故發生數月後才前往基隆長庚
    醫院住院開刀，無法證明係因本件事故所造成；工作損失部
    分應提出所得證明，且精神慰撫金請求金額過高等語。並答
    辯聲明：原告之訴駁回。
四、查被告於108年10月18日上午9時許，駕駛系爭汽車由基隆市
    信義區孝東路往調和街方向行駛，於同日上午9時30分許，
    行駛至孝東路與深溪路之交岔路口前，欲向左迴轉至深澳坑
    路上，因路口處為紅燈，被告遂停等於孝東路外側直行車道
    上，並因阻擋後方欲直行調和街之車輛，遂往前行駛超越直
    行車道停止線，此時原告騎乘系爭機車在被告左邊內側左轉
    專用車道前方之機車停等區內，等待綠燈後，繼續左轉行駛
    ，嗣左轉號誌顯示綠燈，被告未注意汽車迴車前，應暫停看
    清無來往車輛，即貿然向左迴轉，使行駛於被告同向左後方
    欲左轉之原告，一時閃避不及，致系爭機車右側車身與系爭
    汽車左前側車頭發生擦撞，原告因此人車倒地，並受有有系
    爭傷害，被告上開行為並經本院刑事庭以109年度交易字第1
    14號刑事判決被告犯過失傷害人，處拘役45日，如易科罰金
    以1,000元折算1日確定等事實，業據本院核閱前開刑事案件
    偵審卷宗屬實，且為兩造所不爭執，自堪信屬實。　
五、原告主張除系爭傷害，左膝傷害亦與本件事故有因果關係，
    造成原告終身無法行走，被告應賠償原告所受損害，為被告
    所否認，並以前詞置辯，本院判斷如下：
　㈠按因故意或過失，不法侵害他人之權利者，負損害賠償責任
    。汽車、機車或其他非依軌道行駛之動力車輛，在使用中加
    損害於他人者，駕駛人應賠償因此所生之損害。但於防止損
    害之發生，已盡相當之注意者，不在此限，民法第184條第1
    項前段、第191條之2分別定有明文。又按汽車迴車前，應暫
    停並顯示左轉燈光或手勢，看清無來往車輛，並注意行人通
    過，始得迴轉，道路交通安全規則第106條第5款定有明文。
    被告於上開時間、地點駕駛系爭汽車迴車前，未暫停並看清
    無往來車輛，致原告受有系爭傷害，被告對本件事故之發生
    顯有過失，且其過失行為與原告所受系爭傷害結果間有相當
    因果關係，自應負侵權行為損害賠償責任。至於原告主張左
    膝傷害與本件事故有因果關係，為被告所否認，依基隆長庚
    醫院110年3月22日長庚院基字第1100350046號函覆：「二、
    依病歷記載，何君109年7月7日因左膝蜂窩性組織炎至本院
    住院治療，與當時左膝嚴重複雜性骨折癒合不良有關，然其
    左膝骨折形成原因不明；依本院病歷資料顯示，何君108年1
    0月8日車禍並未至本院就醫處置相關問題，當時本院其病歷
    皆為高血壓、心臟病及脊椎病變等慢性病之長期追蹤，且相
    關影像學資料亦闕如，無足夠資料可判定何君109年7月7日
    左膝蜂窩性組織炎源自108年10月8日車禍。三、何君109年8
    月18日左膝感染性骨髓炎源自左膝嚴重複雜性骨折癒合不良
    ，原因同前述。另左側腸骨撕裂性骨折、右遠端脛骨及腓骨
    骨折為其舊疾，非為住院主要治療問題，且相關資料同前述
    亦付闕如無足夠資料可判定其與何君108年10月8日車禍有關
    。」足見左膝傷害是否確與本件事故間具有相當因果關係，
    顯有疑問，況且左膝傷害相距本件事故發生已有9個月，原
    告又有左側腸骨撕裂性骨折、右遠端脛骨及腓骨骨折等與系
    爭傷害無關之舊疾，原告既未舉證證明左膝傷害是本件事故
    所致，自不能逕為其有利之認定，故原告請求賠償範圍，應
    不包含左膝傷害部分。
　㈡另按不法侵害他人之身體或健康者，對於被害人因此喪失或
    減少勞動能力或增加生活上之需要時，應負損害賠償責任。
    不法侵害他人之身體、健康、名譽、自由、信用、隱私、貞
    操，或不法侵害其他人格法益而情節重大者，被害人雖非財
    產上之損害，亦得請求賠償相當之金額，民法第193條第1項
    及第195條第1項前段亦分別定有明文，被告對於原告請求系
    爭傷害支出之醫療費用、看護費用、系爭機車修理費及因系
    爭傷害須休養3個月均不爭執，茲分述如下：
  ⒈醫療費用部分：原告主張因系爭傷害在基隆醫院治療支出59,
    637元（計算式：550元＋58,682元＋55元＋210元＋70元＋70元＝5
    9,637元），有醫療費用收據為證，且為被告所不爭執，核
    屬治療上之必要費用，應予准許；至於原告於109年7月7日
    、109年8月18日至同年9月7日在基隆長庚醫院住院治療，未
    據原告證明與本件事故間具有相當因果關係，不應准許。
　⒉護具、器材費用部分：原告主張因本件事故受傷須購買護腕
    、左腳髖膝踝足支架用護膝、左腳髖膝踝足支架、右腳免荷
    一號護具、定製鞋、腋下折疊式拐杖、電動床、電動輪椅等
    輔助器材供日常生活所使用，惟護腕以外之其他輔助器材均
    是供腿部使用，難認與原告所受系爭傷害有關，不屬於本件
    侵權行為所增加生活上之需要，亦未提出購買護腕之單據，
    此部分請求不能准許。 
　⒊看護費用部分：原告請求在基隆醫院住院開刀1天看護費2,40
    0元，為被告所不爭執，應予准許；惟原告於109年7月7日、
    109年8月18日至同年9月7日在基隆長庚醫院住院治療期間之
    看護費86,400元（計算式：2,100元32天＝86,400元），未
    據原告證明與本件事故間具有相當因果關係，不應准許。
　⒋無法工作損失部分：原告主張自受傷後無法工作，請求至65
    歲止之損失共計350,000元（計算式：25,000元14個月＝350
    ,000元），為被告所否認，原告並未舉證證明每月薪資為25
    ,000元，然本院審酌原告係有工作能力之人，而最低基本工
    資係一般勞工在通常情形下可能取得之最低收入，被告既不
    爭執原告因系爭傷害應休養3個月，依行政院核定之基本工
    資自108年8月19日起每月為23,800元，原告得請求3個月不
    能工作之損失71,400元（計算式：23,800元3個月＝71,400
    元）。 
　⒌系爭機車維修費用部分：原告主張系爭機車因本件事故受損
    支出修理費16,300元，業據原告提出與其所述相符之估價單
    為證，且為被告所不爭執，應予准許。
  ⒍交通費用部分：原告主張其因受傷行動不便，需搭乘計程車
    往返醫院就診，共支出交通費12,800元，固未提出相關單據
    為憑，本院審酌原告因左側遠端橈骨骨折進行手術，且須休
    養3個月等情狀，堪認原告因系爭傷害有搭乘計程車往返基
    隆醫院回診之必要，屬於增加生活上需要之費用，而得請求
    被告賠償。查原告基隆市深溪路住家與基隆醫院間以現行計
    程車日間車資計算，每次來回車資共310元，依此計算，原
    告於108年10月22日自基隆醫院出院及108年10月29日、同年
    11月19日、同年12月17日、109年1月14日搭乘計程車至基隆
    醫院治療所得請求之交通費為1,395元（計算式：155＋310元
    ×4＝1,395元)。
　⒎精神慰撫金部分：按慰藉金之賠償須以人格權遭遇侵害，使
    精神上受有痛苦為必要，其核給之標準固與財產上損害之計
    算不同，然非不可斟酌雙方身分資力與加害程度，及其他各
    種情形核定相當之數額（最高法院51年台上字第223號判例
    意旨參照）。原告因被告之侵權行為受有系爭傷害，需開刀
    治療，歷經多次回診，期間需忍受傷害所造成之身體不適、
    心理負擔及日常生活之不便，其身體及精神受有相當程度之
    痛苦，原告請求賠償精神慰撫金，自屬有據。本院審酌原告
    高中畢業，於受傷前在原告女兒之小吃店協助，每月薪資含
    孝親費為25,000元，名下有汽車一部；被告高中肄業，打零
    工維生，每月薪資約1、2萬元，108年所得給付總額為344,6
    79元，名下有汽車一部，業據兩造陳明在卷，並有本院依職
    權調取之兩造稅務電子閘門財產所得調件明細表足憑，暨原
    告所受傷害、日常生活受影響程度、被告肇事情節及事後態
    度等一切情狀，認原告請求精神慰撫金以120,000元為適當
    。
　⒏依上，原告因系爭傷害所得求償之損害共計271,132元（計算
    式：醫療費用59,637元＋看護費用2,400元＋無法工作損失71,
    400元＋系爭機車維修費用16,300元＋交通費用1,395元＋精神
    慰撫金120,000元＝271,132元）。
六、綜上所述，原告依侵權行為之法律關係，請求被告給付271,
    132元，及自刑事附帶民事訴訟起訴狀繕本送達翌日即109年
    11月24日起至清償日止，按週年利率5%計算之利息，為有理
    由，應予准許；逾上開範圍之請求，為無理由，應予駁回。
七、本判決所命被告給付部分，未逾500,000元，依民事訴訟法
    第389條第1項第5款規定，應依職權宣告假執行，併依職權
    宣告被告預供相當之擔保金額後得免為假執行。
八、本件事證已經明確，兩造其餘攻擊防禦方法及證據，核與判
    決之結果不生影響，爰不一一論駁，併此敘明。
九、結論：本件原告之訴為一部有理由，一部無理由，依民事訴
    訟法第79條、第389條第1項第5款、第392條第2項，判決如
    主文。
中　　華　　民　　國　　110 　年　　4 　　月　　22　　日
                  基隆簡易庭法　官　陳湘琳　　　　　
以上正本係照原本作成。
對於本件判決如有不服，應於收受送達後20日內向本院提出上訴
書狀，上訴於本院合議庭，並按他造當事人之人數附具繕本。如
委任律師提起上訴者，應一併繳納上訴審裁判費。
中　　華　　民　　國　　110 　年　　4 　　月　　22　　日
                            書記官　林亭如